臺灣板橋地方法院交通事件裁定　　　　97年度交聲字第149號
原處分機關　交通部公路總局臺北區監理所板橋監理站
異　議　人
即受處分人　甲○○
上列異議人即受處分人因違反道路交通管理處罰條例案件，對於
交通部公路總局臺北區監理所板橋監理站民國97年 1月16日所為
之板監裁字第裁 41－C00000000號處分，聲明異議，本院裁定如
下：
    主  文
原處分撤銷。
甲○○不罰。
    理  由
一、按汽車駕駛人駕駛汽車肇事致人受傷或死亡者，應即採取救
    護措施及依規定處置，並通知警察機關處理，不得任意移動
　　肇事汽車及現場痕跡證據，違反者處新臺幣（下同）三千元
　　以上九千元以下罰鍰。但肇事致人受傷案件當事人均同意時
　　，應將肇事汽車標繪後，移置不妨礙交通之處所。前項駕駛
　　人肇事致人受傷而逃逸者，吊銷其駕駛執照；又汽車駕駛人
    ，曾依本條例其他各條規定吊銷駕駛執照者，一年內不得考
    領駕駛執照。道路交通管理處罰條例第六十二條第三項、第
    四項前段、第六十七條第三項分別定有明文。至是否構成「
    逃逸」之行為，則應考量該汽車駕駛人有無故意逃避上述義
    務及肇事責任之意圖。
二、本件原處分認異議人即受處分人甲○○騎乘車號ＫＥＡ─二
    六七號重型機車，於民國九十六年十一月十一日凌晨一時三
    十分許，在臺北縣板橋市○○路一巷十六弄口，肇事致人受
    傷而逃逸，經臺北縣政府警察局板橋交通分隊循線查獲掣單
    舉發。受處分人於應到案日期前提出申訴，經原處分機關函
    請舉發機關調查結果，仍認受處分人有上開駕車肇事致人受
    傷而逃逸之違規行為，原處分機關乃依道路交通管理處罰條
    例第六十二條第四項、第六十七條第三項及違反道路交通管
    理事件統一裁罰基準表規定，裁處罰鍰六千元，並吊銷駕駛
    執照，一年內禁考。
三、異議意旨略以：其係遭案外人羅先南撞及，且當時其所騎乘
    機車之車主亦在現場處理，其並無肇事逃逸之情等語。
四、經查：異議人於前揭時、地騎乘車號ＫＥＡ─二六七號重型
    機車遭案外人羅先南所騎乘之車號ＲＦＶ─一四七號輕型機
    車自後追撞而肇事，羅先南因而倒地受傷之事實，為異議人
    所不爭執，並經本院依職權向臺北縣政府警察局板橋分局調
    取本件道路交通事故調查卷宗，有該卷所附之道路交通事故
    調查報告表（一）、（二）、現場草圖、現場圖各一件、現
    場照片十二幀附卷可稽，首堪認定。惟異議人堅詞否認有肇
    事逃逸之行為，於警詢時陳稱：其所騎乘之機車係友人張爵
    安所有，發生車禍後車主張爵安說要幫其處理叫其先離開，
    且其與案外人羅先南本為朋友關係等語在卷，而羅先南於警
    詢時亦陳稱：我和友人張爵安一起跟著異議人，到了事故地
    點要按喇叭叫異議人，誤觸右側啟動器及油門致機車失控衝
    撞異議人所騎乘之機車因而肇事，我與異議人肇事前就認識
    ，本係朋友關係等語明確，審諸上開二人所稱，足認本件事
    故發生時ＫＥＡ─二六七號重型機車之車主張爵安確一同在
    場，且異議人與羅先南、張爵安本為朋友關係，並非素不相
    識，則張爵安既允諾代為處理，異議人因而先行離開現場，
    此作法雖非得宜，尚難謂其主觀上有何故意逃避上述義務及
    肇事責任之意圖。再者，異議人於案發當日經警方通知後，
    旋前往羅先南就醫之亞東紀念醫院接受酒精濃度檢測，此有
    酒精測定紀錄表在卷供參，益見其毫無迴避事後處理之情。
    又經本院查詢異議人之前案紀錄，除本件交通事件外並無另
    因涉犯肇事逃逸罪嫌經警方移送偵辦之情形，亦有臺灣高等
    法院被告前案紀錄表一份在卷足憑，是本件依全案卷證，尚
    無從達於通常一般之人均不致有所懷疑，而得確信所指違規
    情節為真實之程度，自應為有利異議人之認定，認其所為上
    開辯解尚屬可採。從而，原處分機關未予詳查，遽依前開規
    定逕予裁處異議人罰鍰六千元，並吊銷駕駛執照，一年內禁
    考，即有未洽，無可維持。本件聲明異議為有理由，原處分
    應予撤銷，併為異議人不罰之諭知，以昭審慎。
據上論斷，應依道路交通案件處理辦法第二十條前段，裁定如主
文。
中　　華　　民　　國　　96　　年　　6 　　月　　19　　日
                    交通法庭    法　官　劉  安  榕
以上正本證明與原本無異
如不服本裁定，應於裁定送達後5 日內敘明抗告理由，向本院提
出抗告狀。
                                書記官　陳  盈  真
中　　華　　民　　國　　97　　年　　6 　　月　　24　　日
